智慧財產法院刑事判決
                                  100年度刑智上訴字第8號
上  訴  人　臺灣彰化地方法院檢察署檢察官
被      告　許緯珅　　　　

上列上訴人因被告違反著作權法案件，不服臺灣彰化地方法院99
年度智訴字第1 號，中華民國99年12月7 日第一審判決（起訴案
號：臺灣彰化地方法院檢察署99年度少連偵字第28號），提起上
訴，本院判決如下：
    主  文
原判決撤銷。
許緯珅成年人與少年共同明知係侵害著作權之光碟重製物而散布
，處有期徒刑捌月，扣案之如附表一所示之盜版光碟共玖拾壹片
、空白光碟陸拾伍片、棉套貳仟個、燒錄機拾肆臺、目錄捌本均
沒收。又意圖銷售而擅自以重製於光碟之方法侵害他人之著作財
產權，處有期徒刑捌月，扣案之如附表一所示之盜版光碟共玖拾
壹片、空白光碟陸拾伍片、棉套貳仟個、燒錄機拾肆臺、目錄捌
本均沒收。應執行有期徒刑壹年，緩刑參年，並應於緩刑期間履
行如附件二所示給付條件之義務，扣案之如附表一所示之盜版光
碟共玖拾壹片、空白光碟陸拾伍片、棉套貳仟個、燒錄機拾肆臺
、目錄捌本均沒收。
    事  實
一、許緯珅（民國61年8 月5 日出生）係成年人，明知「公主與
    青蛙」、「越獄風雲第二季」、「惡棍特工」等如附表一之
    電影視聽著作光碟，分別係得利影視股份有限公司（下稱得
    利影視公司）依法向中藝國際影視股份有限公司（下稱中藝
    公司）、派拉蒙家庭娛樂國際公司（下稱派拉蒙公司）、博
    偉家庭娛樂公司（下稱博偉公司）、華納家庭娛樂公司（下
    稱華納公司）、二十世紀福斯影片公司（下稱福斯公司）及
    環球家庭影視娛樂公司（下稱環球公司）等視聽財產著作權
    人取得專屬授權，依法得在臺灣地區之被授權範圍內，以著
    作財產權人之地位行使權利之視聽著作，及美商華納兄弟娛
    樂公司臺灣分公司（下稱華納兄弟公司臺灣分公司）享有著
    作財產權之視聽著作，非經前開公司等同意或授權不得擅自
    重製或意圖銷售而重製為光碟片，許緯珅竟基於意圖銷售而
    擅自重製後散布之犯意，自99年1 月間起至99年3 月12日止
    ，先以每片盜版光碟新臺幣（下同）70元之代價，向彰化縣
    彰化市林森夜市之不詳攤販購得如附表一所示之盜版光碟，
    在自己經營位於彰化縣彰化市○○路204 號之「堡壘數位影
    音出租店」，以每片80至100 元之價格，向不特定人販賣，
    如附表一所示之光碟若有即將售罄之情形（例如忠犬小八、
    攻其不備、舊愛找麻煩等），許緯珅竟另行起意利用自備之
    燒錄機，將該等光碟重製於空白光碟片販售予不特定顧客牟
    利，以此方式侵害上開各公司之著作財產權；期間並以時薪
    75 元 之代價，雇用與其共同擅自以移轉所有權之方法散布
    其重製物而侵害著作財產權犯意聯絡之少年楊○珺（82年7
    月生，真實姓名及年籍詳卷），在店內擔任販賣盜版光碟之
    工作，以每片100 元之代價，販售上開盜版光碟予不特定之
    客人而散布之。嗣於99年3 月12日中午12時40分許，經警方
    持臺灣彰化地方法院核發之搜索票在上址查獲，並扣得如附
    表一所示之盜版光碟共91片、空白光碟65片、棉套2000個、
    燒錄機14臺、目錄8 本。
二、案經得利影視公司訴由內政部警政署保安警察第二總隊第一
    大隊第二中隊報請臺灣彰化地方法院檢察署檢察官偵查起訴
    。
    理  由
壹、程序部分：
一、按被告以外之人於審判外之言詞或書面陳述，除法律有規定
    者外，不得作為證據；又被告以外之人於審判外之陳述，雖
    不符合同法第159條之1至第159條之4之規定，但經當事人於
    審判程序同意作為證據，法院審酌該言詞陳述或書面陳述作
    成時之情況，認為適當者，亦得為證據。當事人、代理人或
    辯護人於法院調查證據時，知有第159條第1項不得為證據之
    情形，而未於言詞辯論終結前聲明異議者，視為有前項之同
    意，刑事訴訟法第159條第1項及第159條之5分別定有明文。
    經查，本判決下列所引用被告以外之人於審判外之陳述（包
    含書面陳述），固屬傳聞證據，但檢察官及被告於本院準備
    程序及審判期日中，均表示無意見，且當事人均未於言詞辯
    論終結前聲明異議，本院審酌該等證據作成之情況，認為適
    於為本件認定事實之依據，依刑事訴訟法第159條之5第2項
    規定，應具有證據能力，合先敘明。
二、本件認定事實所引用之卷內文書證據及物證之證據能力部分
    ，並無證據證明係公務員違背法定程序所取得，檢察官及被
    告於原審或本院均未主張排除前開文書證據及物證之證據能
    力，且迄於原審或本院言詞辯論終結前均未表示異議，本院
    經審酌前開文書證據及物證並非公務員違背法定程序所取得
    ，亦無刑事訴訟法第159 條之4 顯有不可信之情況，故上揭
    文書證據及物證均有證據能力。
貳、實體部分：
一、上揭犯罪事實，業據被告許緯珅迭於警詢、偵訊、本院準備
    程序及審理時均坦承不諱，核與證人即共犯少年楊Ｏ珺於警
    詢、偵訊中證述之情節相符，且有如附表一「著作權證明文
    件欄」內所示之證據、財團法人臺灣著作權保護基金會鑑識
    報告2 份及現場照片8 張在卷可稽，復有扣案之如附表一所
    示之盜版光碟共91片、空白光碟65片、棉套2000個、燒錄機
    14臺及目錄8 本可資佐證，足見被告之自白與事實相符，本
    件事證明確，被告上開違反著作權法之犯行堪以認定。
二、核被告許緯珅所為，分別係犯著作權法第91條之1 第3 項之
    明知係侵害著作權之光碟重製物而散布罪及同法91條第3 項
    （原審判決贅載「第2 項」）之意圖銷售而擅自以重製於光
    碟之方法侵害他人之著作財產權罪。按刑事法若干犯罪行為
    態樣，本質上原具有反覆、延續實行之特徵，立法時既予特
    別歸類，定為犯罪構成要件之行為要素，則行為人基於概括
    之犯意，在密切接近之一定時、地持續實行之複次行為，倘
    依社會通念，於客觀上認為符合一個反覆、延續性之行為觀
    念者，於刑法評價上，即應僅成立一罪。學理上所稱「集合
    犯」之職業性、營業性或收集性等具有重複特質之犯罪均屬
    之，例如經營、從事業務、收集、販賣、製造、散布等行為
    概念者（最高法院95年臺上字第1079號、95年臺上字第3937
    號、95年臺上字第4686號判決供參）。從而，被告許緯珅自
    99年1 月間起至99年3 月12日為警查獲時止明知如附表一所
    示之光碟係侵害著作權之光碟重製物予以一次性的買入，而
    在其所經營之「堡壘數位影音出租店」內多次散布之行為，
    均具有不斷反覆實施之特性，屬集合犯行為，應論以一罪。
    按「成年人教唆、幫助或利用兒童及少年犯罪或與之共同實
    施犯罪或故意對其犯罪者，加重其刑至二分之一」，兒童及
    少年福利法第70條第1 項前段定有明文。被告為成年人，其
    所犯上開明知係侵害著作權之光碟重製物而散布，乃係與少
    年楊Ｏ珺共同為之，應依兒童及少年福利法第70條第1 項前
    段規定，加重其刑。又被告許緯珅意圖銷售，先擅自重製影
    片成光碟，再予以販賣而散布部分，其銷售而散布之低度行
    為，自應為意圖銷售而重製光碟之高度行為所吸收，屬實質
    上之一罪，不另論罪（98年6 月22日司法院98年度智慧財產
    法律座談會第2 號決議內容參照）。復按刑法修正廢止連續
    犯之規定後，除具有複次行為外觀之接續犯、集合犯仍為一
    罪評價外，各複次行為當本於一行為一罪一罰之原則予以論
    處。而被告意圖銷售擅自重製如附表一所示之光碟之數舉動
    ，各行為之獨立性極為薄弱，依一般社會健全觀念，在時間
    差距上，難以強行分開，在刑法評價上，以視為乃接續單一
    犯意、單一行為之數舉動，應成立接續犯，而為包括之一罪
    。原審判決認此部分應成立集合犯，自有未洽。次按成年人
    教唆、幫助或利用兒童及少年犯罪或與之共同實施犯罪或故
    意對其犯罪者，加重其刑至二分之一，兒童及少年福利法第
    70條第1 項前段定有明文，乃關於成年人教唆、幫助或利用
    兒童及少年犯罪或與之共同實施犯罪之加重規定，係概括性
    之規定，對一切犯罪皆有適用，為刑法總則加重之性質（最
    高法院92年度第1 次刑事庭會議決議意旨可資參照），上開
    規定復為少年事件處理法第85條第1 項之特別規定，依後法
    優於前法，特別法優於普通法之法律適用原則，自應優先於
    少年事件處理法適用（最高法院94年度臺上字第856 號判決
    意旨參照）。被告許緯珅就上開擅自重製後以移轉所有權之
    方法散布其重製物而侵害他人之著作財產權罪，其散布部分
    雖與少年楊Ｏ珺間，有犯意之聯絡及行為之分擔，惟被告許
    緯珅與少年楊Ｏ珺所共犯之上開散布行為，既已為高度行為
    之意圖銷售而擅自以重製於光碟之方法侵害他人之著作財產
    權罪所吸收，不另論罪，被告許緯珅僅論以高度行為之意圖
    銷售而擅自以重製於光碟之方法侵害他人之著作財產權罪，
    且上開兒童及少年福利法第70條第1 項前段關於成年人與之
    共同犯罪之加重規定，又屬於刑法總則之加重，已如前述，
    而被告許緯珅此部分與少年楊○珺有犯意聯絡者僅限於販賣
    散布盜版光碟，而被告許緯珅論罪之意圖銷售而擅自重製於
    光碟之方法侵害他人之著作權罪之高度行為，既未與少年楊
    ○珺共犯，自無適用兒童及少年福利法第70條第1 項前段加
    重其刑之餘地，附此敘明。被告許緯珅所為明知係侵害著作
    權之光碟重製物而散布與意圖銷售而擅自以重製於光碟之方
    法侵害他人之著作財產權之犯行，犯意各別，且係分別所為
    ，應予分論併罰。
三、原審認被告許緯珅所為意圖銷售而擅自以重製於光碟之方法
    侵害他人之著作財產權部分，罪證明確，予以論科，固非無
    見。惟按被告許緯珅所為意圖銷售而擅自以重製於光碟之方
    法侵害他人之著作財產權部分係屬接續犯，已如前述，原審
    判決論以集合犯，即有未洽。又原審判決既於事實欄同時記
    載被告許緯珅明知係侵害著作權之光碟重製物而散布之犯行
    ，且係與少年楊Ｏ珺共同為之，竟棄而未論以著作權法第91
    條之1 第3 項之罪，有事實與理由矛盾之違誤。檢察官就此
    亦予指摘，原審判決既有上開可議之處，自應由本院予以撤
    銷改判。爰審酌被告不思以正當途徑賺取錢財，竟明知係侵
    害著作權之光碟重製物而散布及意圖銷售而重製並販賣侵害
    他人著作權之光碟，欠缺保護智慧財產權之概念，且危害社
    會風氣，惟渠犯後尚能坦承犯行，犯後態度良好，暨其販賣
    之數量、犯罪之動機、目的、所生危害等一切情狀，各量處
    如主文第2 項所示之刑，並定其應執行刑為有期徒刑1 年。
四、末查被告前未曾受有期徒刑以上刑之宣告，有臺灣高等法院
    被告前案紀錄表可憑，其因一時失慮，致罹刑典，經此偵審
    程序及罪刑之宣告後，應知警惕而無再犯之虞，再被告犯後
    坦承犯行，深表悔意，且業與告訴人得利影視公司達成和解
    ，有原審99年度彰附民移調字第21號調解筆錄1 份附卷可稽
    ，告訴代理人在本院審理中並明確表示：希望本院給予被告
    緩刑之機會，但應命被告於緩刑期間給付如附件所示和解條
    件所約定之款項內容等情（詳下述），本院因認為讓被告能
    工作賺錢以賠償告訴人，對於告訴人之權益較為有利，故被
    告暫不執行其刑為當，爰依刑法第74條第1 項第1 款之規定
    ，予以宣告被告緩刑3 年，用啟自新。再按「緩刑宣告，得
    斟酌情形，命犯罪行為人為下列各款事項：三向被害人支付
    相當數額之財產或非財產上之損害賠償。」，刑法第74條第
    2 項第3 款亦有明文。本院爰依告訴代理人之上開請求，依
    上開規定，於緩刑宣告下附負擔－命被告於緩刑期間履行如
    附件一所示給付內容（依被告已給付之情形，更正後如附件
    二所示）之義務，以觀後效。倘被告未遵循本院所諭知如主
    文第2 項所示之緩刑期間之負擔，情節重大者，檢察官得依
    刑事訴訟法第476 條、刑法第75條之1 第1 項第4 款之規定
    ，聲請撤銷本件緩刑之宣告，併予敘明。
五、扣案如附表一所示之盜版電影光碟共91片，不問屬於犯人與
    否，均應依著作權法第98條之規定宣告沒收之。扣案之空白
    光碟65片、棉套2000個、燒錄機14台及目錄8 本，均屬被告
    所有，且均為供犯罪所用及預備供犯罪所用（空白光碟片及
    棉套）之物，業據其於本院審理時供明在卷，依刑法第38條
    第1 項第2 款均併予宣告沒收。至其餘扣案如附表二之光碟
    片及未供販賣之色情光碟，既無從證明係侵害著作權法之盜
    版光碟，自無從宣告沒收，附此敘明。
六、不另為公訴不受理諭知部分：
  (一)公訴意旨另以：被告許緯珅明知附表二所示之視聽著作光碟
    片，係他人享有著作財產權之著作物，為受我國著作權法保
    護之著作，非經著作權人之同意或授權，不得擅自重製或明
    知係侵害著作財產權之重製物而散布、意圖散布而公開陳列
    或持有，詎其竟基於意圖銷售而擅自重製後散布之犯意，自
    99年1 月間起至99年3 月12日止，先以每片盜版光碟70元之
    代價，向彰化縣彰化市林森夜市之不詳攤販購入上開盜版光
    碟，在自己經營位於彰化縣彰化市○○路204 號之「堡壘數
    位影音出租店」，以每片80至100 元之價格，向不特定人販
    賣，上開光碟若有即將售罄之情形，許緯珅即利用自備之燒
    錄機，將該等光碟重製於空白光碟片販售之販賣予不特定顧
    客牟利，以此方式侵害上開各公司之著作財產權；期間並以
    時薪75元之代價，雇用與其共同擅自以移轉所有權之方法散
    布其重製物而侵害著作財產權犯意聯絡之少年楊○珺（82年
    7 月生，真實姓名及年籍詳卷），在店內擔任販賣盜版光碟
    之工作，以每片100 元之代價，販售上開盜版光碟予不特定
    之客人而散布之，因認被告許緯珅此部分亦涉有著作權法第
    91條第3 項、第2 項之意圖銷售而擅自以重製之方法侵害他
    人著作財產權罪嫌云云。
  (二)按犯罪事實應依證據認定之，無證據不得認定犯罪事實，刑
    事訴訟法第154 條第2 項定有明文。次按事實之認定，應憑
    證據，如未能發現相當證據，或證據不足以證明，自不能以
    推測或擬制之方法，為裁判基礎（最高法院40年台上字第86
    號判例意旨參照）。
  (三)經查，如附表二所示之光碟片508 片，是否有何人擁有著作
    財產權，公訴人於起訴時並未指明，且迄於本件於原審99年
    11月23日及本院100 年5 月12日言詞辯論終結時，公訴人均
    未指明上開光碟之著作財產權人為何人，是如附表二所示之
    光碟片508 片，是否果如公訴人所指稱，係屬他人享有著作
    財產權之著作物，即有未明。此外，依卷內證據資料，亦無
    其他積極證據足以證明或可資以查明如附表二所示之光碟片
    係屬他人享有著作財產權之著作物，自難遽認被告販售如附
    表二所示光碟片部分亦觸犯著作權法第91條第3 項、第2 項
    之意圖銷售而擅自以重製之方法侵害他人著作財產權罪嫌。
    惟因此部分公訴人所指摘之犯行與被告許緯珅前開經本院論
    罪科刑部分，具有集合犯之包括一罪關係，爰不另為無罪之
    諭知，併此敘明。
據上論斷，應依刑事訴訟法第369 條第1 項前段、第364 條、第
299 條第1 項前段，著作權法第91條第3 項、第91條之1 第3 項
、第98條，兒童及少年福利法第70條第1 項前段，刑法第11條、
第38條第1 項第2 款、第51條第5 款、第74條第1 項第1 款、第
2 項第3 款，判決如主文。
本案經檢察官黃惠敏到庭執行職務。
中　　華　　民　　國　　100　 年　　6　　 月　　2　　 日
                    智慧財產法院第二庭
                          審判長法  官　陳忠行
                                法  官　熊誦梅
                                法  官　曾啟謀
以上正本證明與原本無異。
如不服本判決，應於收受送達後十日內向本院提出上訴書狀，其
未敘述上訴之理由者，並得於提起上訴後十日內向本院補提理由
書（均須按他造當事人之人數附繕本）。
中　　華　　民　　國　　100　 年　　6　　 月　　2　　 日
                                書記官  王月伶
附錄論罪科刑法條：
著作權法第91條第3項
以重製於光碟之方法犯前項之罪者，處六月以上五年以下有期徒
刑，得併科新臺幣五十萬元以上五百萬元以下罰金。
著作權法第91條之1第3項
犯前項之罪，其重製物為光碟者，處六月以上三年以下有期徒刑
，得併科新臺幣二十萬元以上二百萬元以下罰金。但違反第八十
七條第四款規定輸入之光碟，不在此限。
著作權法第98條
犯第九十一條至第九十三條、第九十五條至第九十六條之一之罪
，供犯罪所用或因犯罪所得之物，得沒收之。但犯第九十一條第
三項及第九十一條之一第三項之罪者，其得沒收之物，不以屬於
犯人者為限。